【裁判字號】    97,易,321
【裁判日期】    971222
【裁判案由】    妨害秘密
【裁判全文】
臺灣臺南地方法院刑事判決               97年度易字第321號
公  訴  人  臺灣臺南地方法院檢察署檢察官
被      告  甲○○
選任辯護人  賴鴻鳴律師
            黃俊達律師
            劉錦勳律師
上列被告因妨害秘密案件，經檢察官提起公訴（96年度偵續字第
157號），本院判決如下：
    主  文
甲○○無故以手機錄影模式竊錄他人如廁之非公開活動，處拘役
肆拾日，減為拘役貳拾日，如易科罰金以新台幣壹仟元折算壹日
。扣案手機壹支沒收。
    事  實
一、甲○○明知不得無故竊錄他人非公開之活動，竟基於妨害秘
    密之犯意，於民國95年7月12日15時8分10秒至15時18分12秒
    之時段，在臺南縣善化鎮○○路○段32號住華科技股份有限
    公司南科分公司（下稱住華科技）之二期廠區倉庫女用廁所
    內，無故將其所有具攝影功能之Sony Ericsson W550i型、
    裝有行動電話門號0000000000號SIM卡之行動電話啟動至攝
    影模式，放置於上開廁所工具間下方間隙並以清潔劑稍加掩
    飾，以由下往上拍攝之方式，竊錄工具間隔壁隔間內如附表
    編號C所示女性如廁之非公開活動，欲供己觀賞。嗣因住華
    科技包商僱請之清潔人員乙○○於同日15時10分許前往使用
    該廁所，見廁所隔間與工具間之下方間隙擺設之2罐清潔劑
    間置有前開行動電話，而拾起檢視，始發現該行動電話內有
    日期顯示為當日及前一日、內容則為乙○○本人及其他7名
    女性如廁動作之影片（檔案名稱、拍攝日期及拍攝時間，如
    附表編號A、B、C、D所示）。惟乙○○因認自己如廁之畫面
    係屬隱私，且恐因故遭公司開除，而自行留存前開行動電話
    ，未即時報警處理；詎甲○○因遍尋不著前開行動電話而報
    請電信警察循行動電話序號追查，發現乙○○持有前述行動
    電話，乃提出侵占告訴（乙○○涉嫌侵占犯行部分，業經本
    署檢察官為不起訴之處分），乙○○不甘始提起本件告訴。
二、案經乙○○訴請臺灣臺南地方法院檢察署檢察官偵查起訴。
    理  由
一、按刑事訴訟法第一百五十九條之五明定：「被告以外之人於
    審判外之陳述，雖不符前四條之規定，而經當事人於審判程
    序同意作為證據，法院審酌該言詞陳述或書面陳述作成時之
    情況，認為適當者，亦得為證據。」、「當事人、代理人或
    辯護人於法院調查證據時，知有第一百五十九條第一項不得
    為證據之情形，而未於言詞辯論終結前聲明異議者，視為有
    前項之同意。」，其立法理由在於傳聞證據未經當事人之反
    對詰問予以核實，乃排斥其證據能力。惟當事人如放棄對原
    供述人之反對詰問權，於審判程序表示同意該等傳聞證據可
    作為證據，此時，法院除認該傳聞證據欠缺適當性外，自可
    承認其證據能力。又當事人、代理人或辯護人於調查證據時
    ，知有刑事訴訟法第一百五十九條第一項不得為證據之情形
    ，卻表示「對於證據調查無異議」、「沒有意見」等意思，
    而未於言詞辯論終結前聲明異議者，應視為已有將該等傳聞
    證據採為證據之同意（最高法院九十四年度台上字第二九七
    六號判決意旨參照）。查被告對於證人乙○○、楊鈞琦、黃
    國信、柯榮真、楊景惠等人於警詢及偵查時之審判外陳述，
    在本院準備程序中，就其證據能力表示「無意見」之意思（
    見本院97年4月18日筆錄第6頁），且未於言詞辯論終結前聲
    明異議，揆諸前揭說明，應視為被告已有將該等傳聞證據採
    為證據之同意，前開證人於警詢及偵查時之陳述，均係就被
    告本件犯行相關事宜所為之陳述，且為被告所肯認，本院復
    查無違法或不實之處，是該等傳聞證據依法有證據能力。
二、被告固坦承於95年7月12日下午曾依業務需要前往住華科技
    公司之二期廠區倉庫洽公，惟否認有何偷錄女子如廁之行為
    ，辯稱：伊該日下午2時許前往二期廠區倉庫支援，約10分
    鐘即回工作的一期廠區，在二期廠區不曾到該區之廁所，更
    不可能進入女子廁所以手機偷錄云云。經查：
（一）Sony Ericsson W550i型、裝有門號0000000000號之行動
      電話係被告所有，且於95年7月12日下午5時30分下班之前
      發現遺失之事實，業據被告坦承在卷，核與被告單位主管
      楊景惠於偵查中證述內容相合，復有經被告確認之前開行
      動電話一只、楊景惠發布協尋被告遺失之前開行動電話之
      網頁訊息在卷可稽，自可採認。
（二）前開行動電話內，經檢察官送請法務部調查局鑑識其留存
      之圖檔及影片檔，製成光碟扣案可參。本院勘驗扣案光碟
      ，於附表所示A、B、C檔案內分別有利用該手機偷錄女子
      如廁之影像檔，其中A檔計12分40秒，偷錄4名女子如廁影
      像；B檔計20分38秒，偷錄到3名不詳姓名女子如廁之影像
      ；C檔共10分，僅有告訴人乙○○1人如廁及其發現扣案手
      機之影像；D檔僅12秒，有廁所工具室內洗滌臺、磁磚及
      告訴人乙○○手、頭等影像，有本院勘驗筆錄在卷可稽。
（三）依法務部調查局出具之鑑識報告關於A、B、C、D檔案之留
      存時間，分別為95年7月11日7時2分56秒至7時15分36秒、
      95年7月12日6時45分16秒至7時5分56秒、95年7月12日7時
      8分10秒至7時18分12秒、95年7月12日7時18分34秒至18
      分48秒，詳如鑑識報告之附件三（95年他字第4561號第
      109頁）。
    該份鑑識報告就扣案行動電話日期是否變更一節表示：未
      在行動電話記憶體內發覺任何有關行動電話目前變更之紀
      錄，經向易利信台灣公司洽詢，告知該型行動電話亦無歷
      次變更日期時間之紀錄（同前卷第80頁）。既無證據可供
      認定扣案行動電話之日期曾經變更，自應以該行動電話現
      有留存之資料作為A、B、C、D檔案之製成及結束時間。
    又上開鑑識報告關於A、B、C、D檔案之留存時間，與本院
      透過手機螢幕勘驗A、B、C、D檔案之留存時間有數小時之
      時間差，經向調查局函詢結果，係因行動電話之系統時間
      為格林威治時間，而實機螢幕顯示係因該手機設定為台灣
      時間，自動增加8小時所造成，有該局97年8月14日調資伍
      字第09700319360號函在卷可按。故依調查局回函，本件
      附表A、B、C、D檔案之留存時間應以前揭所載留存時間逕
      加8小時後，即為實際作成時間。
    公訴人謂本件附表B、C、D檔之拍攝時間曾經人為調整，
      應為95年7月12日之10 時10分至同日11時10分之間，詳如
      卷附補充理由書所載。惟公訴人作此推論之依據，除了依
      告訴人自陳拾獲本件手機之時間外，並無客觀證據可供參
      佐，實難採憑。
    該份鑑識報告結論第伍項第二點之第二小點，載明「若其
      儲存媒體或記憶體容量已近用盡時，有先前刪除之檔案，
      則會被替換檔案而儲存，造成順序規則改變」，對照A、B
      、C、D檔案之留存時間，A檔之拍攝日期雖在前（7月11日
      ），B檔之拍攝日期雖在後（7月12日），惟A檔之檔號為
      在後之04，B檔之檔號為在前之03，故後錄之檔案雖會因
      之前曾刪除檔案而出現編碼在前之情形，惟其拍攝時間則
      未隨之更改，亦可認定。
（四）依前開認定，本件扣案手機內如附表所示B、C、D檔案之
      拍攝時間即如附表所示，其時間與被告自陳於下午2時之
      後曾前往二期廠區支援之陳述相合（詳本院97年12月8日
      審判筆錄第8頁）。至於告訴人於偵查中雖證稱伊拾獲之
      時間在7月12日上午9時許（詳前揭他字卷第57頁、95年偵
      字第12127號卷第6頁），惟其於偵查為前揭證述時，與被
      告已有另案侵占遺失物案件涉訟，且其所陳拾獲時間與螢
      幕所示之時間亦不相合，復無其他證據足認告訴人證述之
      真實，即難遽採。
（五）按偷錄他人更衣、沐浴或如廁等隱私行為，除非為人當場
      查獲，或於置放錄影器材時，為人目擊，而可佐認外，這
      類案件，多依「偷錄之影像留存在誰的錄影設備內，誰就
      是偷錄者」之經驗法則來認定。因為沒有偷錄意念的人，
      不會把這類偷錄而來之影像故意留存在自己之電子器材中
      。即如本件告訴人乙○○事後持有本件有女子如廁影像之
      手機，惟其於另案侵占遺失物之案件中，以其係拾獲、且
      未撥打行動電話為由，經檢察官採信，而為不起訴處分，
      詳臺灣高等法院臺南分院檢察署96年度上議字第208號處
      分書。乙○○雖有持有偷錄女子如廁影像手機之事實，惟
      其非該手機之所有人，且係拾獲，故檢察官並未以妨害密
      秘罪偵辦乙○○，實係本於前開同一之經驗法則。本件被
      告雖否認伊有偷錄之行為，惟其於95年7月12日下午確曾
      前往案發之二期廠區，已無法排除其曾前往二期廠區女子
      廁所之可能。且被告於同日下午5時30分下班前才告知主
      管楊景惠其手機遺失，就附表B、C檔之拍攝時間在同日下
      午2、3時間，亦無法排除係其所為之可能。況被告自稱其
      在7月11日手機並未遺失，亦未借他人使用（96年度偵續
      字第157號卷第19頁），而7月11日在被告手機內留存有附
      表編號A，共4名女子如廁之影像，更可認被告手機並未遺
      失之95年7月11日，被告即有以手機偷錄女子如廁之行為
      。雖然附表編號C並無直接證據證明係被告所錄，惟透過
      被告在案發前1日即有偷錄女子如廁之行為之事實，自可
      推認本件附表編號C之犯行，係被告所為無誤。本件事證
      明確，被告犯行，實可認定。
二、核被告甲○○所為，係犯刑法第315條之1第2款之妨害秘密
    罪。審酌被告並無前科，有其前案紀錄表一份在卷可參，其
    以手機置於女用廁所偷錄女子如廁影像，侵犯他人隱私，事
    後否認犯行等一切情狀，量處如主文所示之刑，並諭知易科
    罰金之折算標準。又被告行為時在96年4月24日之前，合於
    中華民國96年罪犯減刑條例第2條第1項第3款之規定，依法
    減輕其刑1/2。扣案手機一只，係被告竊錄他人如廁之物品
    ，依同法第315條之3，宣告沒收。
三、附表A、B檔案部分，並無告訴人乙○○影像，其中被偷錄之
    不詳姓名女子，於本案並未提出告訴，而刑法第315條之1之
    妨害秘密罪依刑法第319條須告訴乃論，此部分欠缺訴追條
    件，惟因與前開論罪科刑部分有接續犯實質上一罪，爰不另
    為不受理之諭知。附表D檔部分，僅有照到廁所工具儲物室
    內洗滌臺、告訴人手掌、頭及牆壁磁磚等畫面，並無他人非
    公開活動之紀錄，且僅12秒鐘，應屬鏡頭移動下不及關機留
    下之影像，與刑法第315條之1之妨害秘密罪之構成要件未合
    ，因與前開論罪科刑部分亦有接續犯實質上一罪，爰不另為
    無罪之諭知，併此敘明。
據上論斷，應依刑事訴訟法第299條第1項前段、刑法第315條之1
第2項、第41條第1項前段、第315條之3、中華民國96年罪犯減刑
條例第2條第1項第3款、第7條判決如主文。
本案經檢察官丙○○到庭執行職務
中    華    民    國    97    年    12    月    22    日
                  刑事第三庭    法  官  陳振謙
以上正本證明與原本無異。
如不服本判決應於收受本判決後10日內向本院提出上訴書狀，並
應敘述具體理由。其未敘述上訴理由者，應於上訴期間屆滿後20
日內向本院補提理由書狀（均須按他造當事人之人數附繕本）「
切勿逕送上級法院」。
                                書記官  黃雅雲
中    華    民    國    97    年    12    月    22    日
附表
 ┌──┬────┬────┬──────┐
 │編號│檔案名稱│拍攝日期│  拍攝時間  │
 ├──┼────┼────┼──────┤
 │ A  │MOV00004│95.7.11 │下午3時 2分 │
 ├──┼────┼────┼──────┤
 │ B  │MOV00003│95.7.12 │下午2時45分 │
 ├──┼────┼────┼──────┤
 │ C  │MOV00005│95.7.12 │下午3時 8分 │
 ├──┼────┼────┼──────┤
 │ D  │MOV00006│95.7.12 │下午3時18分 │
 └──┴────┴────┴──────┘
 所犯法條：
刑法第315條之1第2款（妨害秘密罪）
有下列行為之一者，處3年以下有期徒刑、拘役或3萬元以下罰金
：
一、無故利用工具或設備窺視、竊聽他人非公開之活動、言論、
    談話或身體隱私部位者。
二、無故以錄音、照相、錄影或電磁紀錄竊錄他人非公開之活動
    、言論、談話或身體隱私部位者。


司法院資訊處製作；財團法人民間司法改革基金會備份。
